臺灣高等法院臺南分院刑事判決
111年度上訴字第144號
上  訴  人  
即  被  告  鄭硯哲
指定辯護人  黃逸柔律師
上列上訴人因毒品危害防制條例等案件，不服臺灣臺南地方法院
110年度訴字第271號中華民國110年11月30日第一審判決（起訴
案號：臺灣臺南地方檢察署109年度偵字第13538號、109年度營
偵字第1525號），提起上訴，本院判決如下：
    主  文
上訴駁回。
    理  由
一、本案經本院審理結果，認第一審判決被告犯如原判決附表及
    主文所示6罪，各處如原判決附表及主文所示之刑，定應執
    行有期徒刑2年4月，核無不當，應予維持，並引用如附件第
    一審判決書記載之事實、證據及理由。
二、被告上訴意旨略以：原判決各罪及定應執行刑量刑過重，有
    他案判處更輕之刑，為此提起上訴，請求撤銷原判決（本院
    卷第19至21頁）。
三、駁回上訴之理由：
  ㈠原審以被告犯販賣第二級毒品共4罪、轉讓禁藥1罪、意圖販
    賣而持有第二級毒品1罪，罪證明確，因而依附件原判決所
    示法條，並審酌各項量刑事由，量處有期徒刑1年6月、1年7
    月、1年6月、1年、7月、1年2月，定應執行有期徒刑2年4月
　　，本院核其認事用法並無不當，量刑亦稱允洽，應予維持。
  ㈡被告提起上訴，指摘原審量刑過重云云，惟按量刑輕重係屬
    事實審法院得依職權自由裁量之事項，苟已斟酌刑法第57條
    各款所列情狀而未逾越法定刑度，不得遽指為違法；又在同
    一犯罪事實與情節，如別無其他加重或減輕之原因，下級審
    量定之刑，亦無過重或失輕之不當情形，則上級審法院對下
    級審法院之職權行使，原則上應予尊重。本案原判決就被告
    量刑部分，已審酌刑法第57條規定之多款量刑事由，並未逾
    越法定刑度，亦無濫用裁量之情事。且原判決適用毒品危害
    防制條例第17條第1項規定予以減刑，業屬從寬認定，亦據
    原判決記載明確，顯見原判決已有從輕量刑。再者，被告有
    毒品前科，前科紀錄表長達9頁，足徵被告未能改過，原審
    量刑並無過重，其餘抗辯，已為原審審酌。況原審各罪量處
    上開刑度，已屬寬待，在定執行刑方面，僅於最重之有期徒
    刑1年7月之上酌加9月，亦即另5罪平均每罪加計不及2月，
    足徵定刑甚輕，上開認定及量刑，並無違誤不當。綜上，被
    告持上開事由提起上訴而指摘原審量刑過重不當，為無理由
    ，應予駁回。
據上論結，應依刑事訴訟法第368條、第373條，判決如主文。
本案經檢察官莊士嶔提起公訴，檢察官謝錫和到庭執行職務。
中　　華　　民　　國　　111 　年　　4 　　月　　14　　日
                  刑事第五庭    審判長法　官  蔡廷宜
                                      法　官  蔡川富
                                      法　官  翁世容
以上正本證明與原本無異。
如不服本判決應於收受送達後20日內向本院提出上訴書狀，其未
敘述上訴理由者，並得於提起上訴後20日內向本院補提理由書（
均須按他造當事人之人數附繕本）「切勿逕送上級法院」。
                                      書記官  顏惠華
中　　華　　民　　國　 111   年　　 4 　　月　　14　  日
附錄法條：
修正前毒品危害防制條例第4條：
製造、運輸、販賣第一級毒品者，處死刑或無期徒刑；處無期徒
刑者，得併科新臺幣2千萬元以下罰金。
製造、運輸、販賣第二級毒品者，處無期徒刑或7年以上有期徒
刑，得併科新臺幣1千萬元以下罰金。
製造、運輸、販賣第三級毒品者，處7年以上有期徒刑，得併科
新臺幣7百萬元以下罰金。
製造、運輸、販賣第四級毒品者，處5年以上12年以下有期徒刑
，得併科新臺幣3百萬元以下罰金。
製造、運輸、販賣專供製造或施用毒品之器具者，處1年以上7年
以下有期徒刑，得併科新臺幣1百萬元以下罰金。
前五項之未遂犯罰之。
毒品危害防制條例第5條
意圖販賣而持有第一級毒品者，處無期徒刑或10年以上有期徒刑
，得併科新臺幣7百萬元以下罰金。
意圖販賣而持有第二級毒品者，處5年以上有期徒刑，得併科新
臺幣5百萬元以下罰金。
意圖販賣而持有第三級毒品者，處3年以上10年以下有期徒刑，
得併科新臺幣3百萬元以下罰金。
意圖販賣而持有第四級毒品或專供製造、施用毒品之器具者，處
1年以上7年以下有期徒刑，得併科新臺幣1百萬元以下罰金。
藥事法第83條
明知為偽藥或禁藥，而販賣、供應、調劑、運送、寄藏、牙保、
轉讓或意圖販賣而陳列者，處7年以下有期徒刑，得併科新臺幣5
千萬元以下罰金。
犯前項之罪，因而致人於死者，處7年以上有期徒刑，得併科新
臺幣1億元以下罰金；致重傷者，處3年以上12年以下有期徒刑，
得併科新臺幣7千5百萬元以下罰金。
因過失犯第1項之罪者，處2年以下有期徒刑、拘役或科新臺幣5
百萬元以下罰金。
第1項之未遂犯罰之。

【附件】
臺灣臺南地方法院刑事判決
110年度訴字第271號
公　訴　人　臺灣臺南地方檢察署檢察官
被　　　告　鄭硯哲　男　民國00年0月00日生
　　　　　　　　　　身分證統一編號：0000000000號
　　　　　　　　　　住臺南市○○區○○○00號之00
選任辯護人　陳柏任律師
　　　　　　王聖傑律師
上列被告因違反毒品危害防制條例等案件，經檢察官提起公訴（
109年度偵字第13538號、109年度營偵字第1525號），本院判決
如下：
    主  文
鄭硯哲犯如附表所示之罪，共四罪，各處如附表所示之刑。又犯
藥事法第八十三條第一項之轉讓禁藥罪，累犯，處有期徒刑柒月
；又犯意圖販賣而持有第二級毒品罪，累犯，處有期徒刑壹年貳
月。應執行有期徒刑貳年肆月。
扣案之甲基安非他命拾包（檢驗後總淨重20.399公克）均沒收銷
燬。扣案內附0000000000號SIM卡壹枚之IPHONE 6S Plus行動電
話機壹支、電子磅秤壹台及夾鏈袋壹包均沒收。未扣案犯罪所得
新臺幣捌仟伍佰元沒收，如全部或一部不能或不宜沒收時，應予
追徵。
    理由要旨
被告承認有販賣及轉讓甲基安非他命行為，本院根據他的自白和
補強證據作出有罪的決定，並且依據相關法律規定減輕刑罰之後
，決定量處上述徒刑。
    事    實
鄭硯哲知道甲基安非他命，都是毒品，也是管制的禁藥，法律規
定不能贈與和販賣，仍然：
  1.先後在附表所記載的時間、地點，四度販賣甲基安非他命給
    表列的毒品施用者，以此方式賺取利潤，並實際獲得新臺幣
    （下同）8,500元價金。
　2.於109年7月17日17時左右，在台南市○○區○○里○○○00○00號旁
    ○○宮附近的連士緯汽車裡，免費提供少量的甲基安非他命給
    連士緯施用。
　3.於109年7月20日19時左右，在台南市永康區○○街附近，購買
    含袋重量25.15公克（檢驗後總淨重20.399公克）的甲基安
    非他命後，便以夾鏈袋分裝為10包準備販賣。並在成功販售
    前的109年7月21日被警察查獲扣押。
    理    由
一、本案有以下的證據足以證明被告犯罪：
  1.被告於地檢署及法院的自白。並於地檢署陳述販賣甲基安非
    他命的利潤是：賣2,500元可以賺1,500元，賣1,000元可以
    賺500元（偵一卷139頁）。又於本院承認扣案的10包甲基安
    非他命打算用來販賣（本院卷53、336頁）。
  2.證人謝東洲、陳盈州、徐偉盛、連士緯在警局及地檢署的證
    詞。
  3.證人徐偉盛與被告於109年5月10日的Messenger通訊軟體對
    話紀錄截圖（附表編號4）。
  4.警方於108年12月20日12時左右在台南市○○區○○○00號之00附
    近的現場蒐證照片（附表編號2）。
  5.證人謝東洲於108年12月1日及20日在台南市○○區○○路00000
    號○○超商內的監視器畫面翻拍照片（附表編號1、2）。
  6.證人陳盈州於108年12月20日在臺南市○○區○○00號○○超商內
    的監視器畫面翻拍照片（附表編號3）。
  7.被告使用的台新銀行00000000000000帳號金融帳戶交易明細
    。
  8.台南市政府警察局刑事警察大隊搜索、扣押筆錄扣押物品目
    錄表、現場蒐證照片。
  9.高雄市立凱旋醫院109年8月10日高市凱醫驗字第65267號濫
    用藥物成品檢驗鑑定書。
  10.扣案的甲基安非他命10包、扣案內附0000000000號SIM卡壹
     枚之IPHONE 6S Plus行動電話機1支、電子磅秤1台及夾鏈
     袋1包。
　　
二、成立的罪名：
  1.販賣部分（附表部分）：
    甲基安非他命是毒品危害防制條例規定的第二級毒品，被告
    販賣甲基安非他命部分，成立4個修正前的毒品危害防制條
    例第4條第2項販賣第二級毒品罪（此罪在被告犯罪後修法加
    重處罰，應該依照刑法第2條第1項前段的規定，適用比較有
    利於被告的舊法）。
  2.轉讓甲基安非他命給連士緯部分：
    ①甲基安非他命除了是第二級毒品，也被中央衛生主管機關
      公告為藥事法第22條第1項第1款的禁藥。被告免費提供甲
      基安非他命給連士緯，同時構成毒品危害防制條例第8條
      第2項的轉讓第二級毒品罪及藥事法第83條第1項的轉讓禁
      藥罪。
    ②這種同時有兩種以上法律可以處罰的情形，稱之為「法規
      競合」。因為被告每次轉讓的重量，沒有證據顯示超過加
      重處罰標準10公克，而且轉讓禁藥罪的處罰比轉讓第二級
      毒品罪重，立法的時間比較晚，所以最高法院決定依照「
      重法優於輕法」（優先適用處罰比較重的法律）和「後法
      優於前法」（適用立法比較晚、較符合最新民意的法律）
      的原則，適用藥事法第83條第1項的轉讓禁藥罪處罰。所
      以被告這部分的行為，成立1個轉讓禁藥罪。
  3.持有10包甲基安非他命部分：
　　被告是在還沒有開始（著手）販賣第二級毒品甲基安非他命
    之前，就被警察查獲，根據最高法院109年度台上大字第486
    1號大法庭「行為人意圖營利而購入毒品，在尚未尋找買主
    前，即為警查獲，應論以意圖販賣而持有毒品罪」的看法，
    應該成立意圖販賣而持有第二級毒品罪，而不是檢察官原本
    起訴的販賣第二級毒品未遂罪，畢竟並無證據顯示被告除了
    「買進並且保有」甲基安非他命之外，開始從事任何「出售
    」的行為，所以被告這個部分是構成毒品危害防制條例第5
    條第2項的意圖販賣而持有第二級毒品罪（檢察官已經在審
    判時更正起訴罪名為意圖販賣而持有第二級毒品罪，所以本
    院不必再變更起訴法條，本院卷337頁）。
  4.被告所犯的上述6個罪，應該合併處罰。
　　
三、關於加重及減輕事項：
  1.累犯加重：
　　被告過往因為犯施用第二級毒品罪，被本院判處有期徒刑3
    月，且在本案發生前的108年1月25日執行完畢。他在前案執
    行完畢之後，5年之內又故意再犯與毒品有關的本案各罪，
    都符合刑法第47條第1項「受徒刑之執行完畢，或一部之執
    行而赦免後，五年以內故意再犯有期徒刑以上之罪者，為累
    犯，加重本刑至二分之一。」的規定，除販賣第二級毒品罪
    的無期徒刑部分不能再加重外，其餘部分都應該依照這個規
    定，加重刑罰。
  2.偵審自白減輕：被告在偵查和審理中都自白販賣、轉讓甲基
    安非他命以及意圖販賣而持有甲基安非他命，他所犯的全部
    罪名，都應該依據修正前毒品危害防制條例第17條第2項的
    規定，先依累犯的規定加重刑之後，減輕刑罰。
  3.自首：
　　警察在109年7月22日詢問被告時，提到「經你109年7月21日
    主動告知警方曾販賣安非他命毒品給徐偉盛...」、「經你1
    09年7月21日主動告知警方曾無償提供安非他命給連士緯...
    」（警卷7-8頁）。負責偵辦本案的偵查佐賴家生也到庭證
    實在被告主動說出之前，他們完全沒有掌握到這方面的資訊
    （本院卷327頁）。由此可知附表編號4以及轉讓禁藥部分，
    警方是因為被告的自首才得知查獲，這兩個部分本院決定讓
    被告依刑法第62條前段「對於未發覺之罪自首而受裁判者，
    得減輕其刑」的規定，減輕刑罰（都先依累犯的規定加重之
    後再次減輕，也就是遞減）。
  4.供出上游
　　①被告在警局說他的部分毒品來源是王思淵及郭家宏（警卷9
      -10頁），起訴後本院依照辯護人的聲請發函詢問台南市
      政府警察局刑事警察大隊，承辦偵查佐賴家生第一次回覆
      的職務報告說：王思淵在作筆錄時承認曾經販賣毒品給被
      告等人，所以他們「根據鄭硯哲之供述，查獲王思淵販賣
      毒品事證」；至於郭家宏則因為已有其他單位著手調查，
      「故未查獲郭家宏販賣毒品事證」（本院卷143頁，但並
      未提供移送書）。
　　②經調閱起訴書（台南地檢110年度偵字第4808號），發現檢
      察官並未起訴王思淵販賣毒品給被告的行為（本院卷119-
      123頁），於是請台南市政府警察局刑事警察大隊補提王
      思淵的移送書。承辦警員又補充一份職務報告說「因鄭硯
      哲未明確指認向王思淵購買毒品之時間、地點及數量，本
      大隊僅詢問王思淵是否曾販賣毒品予鄭硯哲，並無詳細之
      時間、地點可提示，故王思淵刑事案件報告書並未列入鄭
      硯哲，亦無王思淵販賣毒品予鄭硯哲之犯罪事實一覽表..
      ..本大隊據鄭硯哲之供述，始知王思淵曾販賣毒品予鄭硯
      哲，進而持續蒐集王思淵販賣毒品事證，且王思淵坦承販
      賣毒品犯行不諱」（本院卷177頁）。
　　③證人賴家生來法院作證時，確認了：被告並不是第一個跟
      他指證王思淵販賣毒品的證人，但提供了具體的情資（例
      如時常出現的場所、駕駛車輛的特徵等），以利他們鎖定
      及追查，並且可能有用被告的指證筆錄向檢察官申請拘票
      。他們查獲了王思淵之後，王思淵也坦承曾經販賣甲基安
      非他命給被告，但因為時間地點無法確定，所以無法移送
      這部分的事實，但他還是認為他們是因為被告的指證才能
      查獲王思淵（本院卷320-327）。
　　④綜合上述證據，本院認為被告的指證，的確為警方查獲王
      思淵提供了具體資訊及幫助。因此認同檢察官所說「有無
      因而查獲應該要看他的貢獻，至少提出的訊息有夠具體，
      才有辦法讓員警蒐集這些之後後續有較具體的偵查作為，
      這部分依今日證人所述，後續不管在向檢察官申請拘票或
      向法院申請搜索票的過程，也是有引用到被告所提的相關
      訊息，有可能是做證人A1的匿名筆錄，檢察官認為此部分
      可以從寬認定，有適用供出上游查獲而減刑」（本院卷32
      8頁），認為被告所犯的全部罪名，都應該再依修正前毒
      品危害防制條例第17條第1項的規定，在3分之2的範圍內
      加以減輕刑罰。
  5.不應以刑法第59條減輕：
    被告的辯護人建議用刑法第59條「犯罪之情狀顯可憫恕，認
    科以最低度刑仍嫌過重者，得酌量減輕其刑」的規定，再次
    為被告減輕刑罰。然而這個規定，必須要犯罪的情形一般人
    都認為顯然可以原諒，認為用法律所定的最輕處罰還是覺得
    太重，例如貧窮人家為了填飽肚子去偷食物犯竊盜罪，才可
    以使用，不然就會造成輕罪輕判、重罪也是輕判的不合理現
    象。本案被告所犯各罪，經過多次減刑之後，已經沒有情節
    輕微處罰過於嚴重的情形，所以被告並沒有依刑法第59條規
    定酌減其刑的合理原因，特此說明。

四、量刑的決定：
  1.毒品的特性就是非常容易成癮，而且嚴重戕害施用者的身體
    健康，所以散布毒品的行為，對於社會的危害程度非常高，
    因此法律針對毒品的散布行為（販賣、轉讓），都制定非常
    重的處罰。在個案上，被告這種販賣、轉讓及準備販賣第二
    級毒品的行為，原本不應該量處太輕的刑罰。
  2.在上述基礎上，本院又考量被告過往有很多施用毒品前科，
    並不是一位守法的公民。最後考慮本案的毒品轉讓和交易數
    量及次數；被告的年齡、工作、教育程度與生活狀況，再斟
    酌被告犯罪後的態度良好等一切情形，決定分別判處附表以
    及主文所記載的有期徒刑，合併後執行有期徒刑2年4月。
　
五、沒收：
　1.扣案的甲基安非他命10包（檢驗後總淨重20.399公克），是
    查獲的毒品，應該依毒品危害防制條例第18條第1項前段的
    規定，予以沒收銷燬。　
　2.根據被告在警局的陳述，已經扣案內附0000000000號SIM卡
    的IPHONE 6S Plus行動電話機，是被告用來以LINE或MESSEN
    GER連絡販賣毒品所用的工具。扣案的電子磅秤1台和夾鏈袋
    1包，則是用來秤毒品重量以及分裝的器具，都應該根據毒
    品危害防制條例第19條第1項的規定加以沒收。
　3.被告4次販賣行為，收到的價金總共8,500元，雖然沒有扣案
    ，但還是必須依據刑法第38條之1第1項前段的規定宣告沒收
    ，若全部或一部不能沒收時，依第38條之1第3項的規定從被
    告的財產扣抵（追徵）。
　4.其他的扣案物，依被告在警局的說法，分別是自己施用毒品
    的器具（安非他命殘渣袋、玻璃球、吸食器），和其他沒有
    證據顯示與本案販賣、轉讓毒品有關的物品（未附SIM卡的O
    PPO CPH1607行動電話機、大麻種子），所以都不在本判決
    內宣告沒收。
　
依照以上的說明，本院依據刑事訴訟法第299條第1項前段，判處
被告主文欄所記載的刑罰。
本案經檢察官莊士嶔提起公訴、檢察官吳梓榕及黃信勇到庭執行
職務。
　
中　　華　　民　　國　　110 　年　　11　　月　　30　　日
                  刑事第十庭    審判長法  官  劉怡孜
                                      法  官  潘明彥
                                      法  官  陳欽賢
以上正本證明與原本無異。
如不服本判決應於收受本判決後20日內向本院提出上訴書狀，並
應敘述具體理由。其未敘述上訴理由者，應於上訴期間屆滿後20
日內向本院補提理由書狀（均須按他造當事人之人數附繕本）「
切勿逕送上級法院」。
                                      書記官  劉庭君
中    華    民    國   110    年    11    月    30    日
附錄本案論罪科刑法條全文：
修正前毒品危害防制條例第4條第2項
製造、運輸、販賣第二級毒品者，處無期徒刑或七年以上有期徒
刑，得併科新臺幣一千萬元以下罰金。
毒品危害防制條例第5條第1項
意圖販賣而持有第二級毒品者，處五年以上有期徒刑，得併科新
臺幣五百萬元以下罰金。
藥事法第83條第1項
明知為偽藥或禁藥，而販賣、供應、調劑、運送、寄藏、牙保、
轉讓或意圖販賣而陳列者，處 7 年以下有期徒刑，得併科新臺
幣 5 千萬元以下罰金。
附表：
編號 購毒者     時  間      地  點 交易甲基安非他命之數量及價金   主  文 1 謝東洲 108年11月30日某時 臺南市○○區○○○00號之00號附近 以(匯款)新臺幣(下同)2,500元購買1包 鄭硯哲犯販賣第二級毒品罪，累犯，處有期徒刑壹年陸月。 2 謝東洲 108年12月20日12時左右 臺南市○○區○○○00號之00號附近 以(匯款)3,000元購買1小包 鄭硯哲犯販賣第二級毒品罪，累犯，處有期徒刑壹年柒月。 3 陳盈州 108年12月19日2時左右 臺南市○○區○道○號○○服務區內 以(匯款)2,000元購買1小包 鄭硯哲犯販賣第二級毒品罪，累犯，處有期徒刑壹年陸月。 4 徐偉盛 109年5月10日2時左右 臺南市○○區○道○號○○服務區內 以現金1,000元購買1小包 鄭硯哲犯販賣第二級毒品罪，累犯，處有期徒刑壹年。